【裁判字號】    96,訴,908
【裁判日期】    970331
【裁判案由】    拆屋還地等
【裁判全文】
臺灣彰化地方法院民事判決  96年度訴字第908號
原      告  未○○
訴訟代理人  洪修三律師
被      告  壬○○
訴訟代理人  申○○
被      告  辰○○
            甲○○
上  一  人
訴訟代理人  乙○○
被      告  午○○
            己○○
            丙○○
            寅○○
            丑○○
            子○○
            庚○○
            丁○○
            戊○○
            癸○○○
            卯○○
            辛○○
            酉○○○
            巳○○○
上列當事人間請求拆屋還地等事件，本院於民國97年3月18日言
詞辯論終結，茲判決如下：
    主  文
被告午○○應將坐落彰化縣秀水鄉○○段二一○七之一地號土地
上，如附圖所示編號Ａ1部分面積二○平方公尺；同段二一○七
之一八地號土地上，如附圖所示編號Ａ2部分面積八平方公尺之
水泥磚造平房全部拆除後，交還上開土地予原告及其他共有人。
被告甲○○應將坐落彰化縣秀水鄉○○段二一○七之一地號土地
上，如附圖所示編號Ｂ1部分二平方公尺、Ｂ7部分面積17平方公
尺；同段二一○七之一八地號土地，如附圖所示編號Ｂ2部分面
積七七平方公尺；同段二一○七之一三地號土地，如附圖所示編
號Ｂ5部分面積二九平方公尺之水泥磚造平房、坐落同段二一０
七之一三地號土地上，如附圖所示編號Ｄ2部分面積1平方公尺之
棚架，及同段二一○七之一八地號土地，如附圖所示編號Ｆ部分
面積一平方公尺及同段二一○七之一七地號土地，如附圖所示編
號Ｆ1部分面積一平方公尺之水塔等建築物全部拆除後，交還上
開土地予原告及其他共有人。
被告辰○○應自坐落彰化縣秀水鄉○○段二一○七之一地號土地
，如附圖示編號Ｇ1部分面積一二平方公尺、同段二一○七之一
八地號土地，如附圖所示編號Ｇ2部分面積五五平方公尺土地上
建物即門牌彰化縣秀水鄉○○村○○街3號之水泥磚造平房，及
同段二一○七之一三地號土地，如附圖所示編號Ｅ部分八平方公
尺磚瓦豬舍遷出，被告壬○○、己○○、丙○○、寅○○、丑○○、子○○、癸○○○、庚○○、丁○○、戊○○、卯○○、辛○○、酉○○○、巳○○○應將上開建物拆除後，交還上開土地
予原告及其他共有人。
訴訟費用新台幣陸萬仟壹佰玖拾伍元由被告午○○負擔百分之
十二，被告甲○○負擔百分之五十六，餘由其他被告共同負擔。
    事實及理由
一、按訴狀送達後，原告不得將原訴變更或追加他訴。但請求之
    基礎事實同一者及不甚礙被告之防禦及訴訟之終結者，不在
    此限，又被告於訴之變更或追加無異議，而為本案之言詞辯
    論者，視為同意變更或追加，民事訴訟法第255條第1項第2
    、7款及同條第2項分別定有明文。本件原告起訴後，將聲明
    由被告壬○○等四人應交還如附圖即彰化縣彰化地政事務所
    複丈日期民國96年10月26日土地複丈成果圖Ａ1、Ａ2、Ｂ1
    、Ｂ2、Ｂ5、Ｂ7、Ｄ2、Ｅ、Ｆ、Ｆ1、Ｇ1及Ｇ2部分之地
    上物搬遷、拆除並返還土地，及陳明願供擔保請准宣告假執
    行，追加被告己○○、丙○○、寅○○、丑○○、子○○、
    癸○○○、庚○○、丁○○、戊○○、卯○○、辛○○、酉
    ○○○及巳○○○部分，並撤回假執行之聲請，核其追加及
    撤回，與前開規定相符，應予准許，合先敘明。
二、本件被告均經合法通知，除被告壬○○、甲○○外之被告無
    正當理由，均未於最後言詞辯論期日到場，經核無民事訴訟
    法第386條所列各款情形，爰依原告之聲請，由其一造辯論
    而為判決。
三、原告起訴主張：坐落彰化縣秀水鄉○○段2107之1、之13、
    之17及之18地號土地（下稱系爭土地），為原告及其他共有
    人許鈞程等人所共有，然被告甲○○、午○○及壬○○、己○○、丙○○、寅○○、丑○○、子○○、癸○○○、庚○○、丁○○、戊○○、卯○○、辛○○、酉○○○及巳○○○等人，在如附圖即彰化縣彰化地政事務所民國96年10月26
    日複丈成果圖所示Ａ1、Ａ2、Ｂ1、Ｂ2、Ｂ5、Ｂ7、Ｄ2、
    Ｅ、Ｆ、Ｆ1、Ｇ1及Ｇ2部分土地上，分別蓋有水泥磚造平
    房、棚架、豬舍及水塔等建物，無權占有原告與他共有人共
    有之前揭土地（被告占有之位置及面積，參見附圖所示），
    其中被告壬○○並將其建物出租給被告辰○○使用。爰依民
    法第767條、第821條規定，請求被告午○○應將如附圖所示
    編號Ａ1部分面積20平方公尺、編號Ａ2部分面積8平方公尺
    之水泥磚造平房全部拆除交還土地予原告及其他共有人；被
    告甲○○應將如附圖所示編號Ｂ1部分2平方公尺、Ｂ2部分
    面積77平方公尺、Ｂ5部分面積29平方公尺、Ｂ7部分面積17
    平方公尺之水泥磚造平房、Ｄ2部分面積1平方公尺之棚架、
    Ｆ部分面積1平方公尺及Ｆ1部分面積1平方公尺之水塔等建
    築物全部拆除交還土地予原告及其他共有人；被告辰○○應
    自如附圖Ｇ1部分面積12平方公尺、Ｇ2部分面積55平方公尺
    土地上建物即門牌彰化縣秀水鄉○○村○○街3號之水泥磚
    造平房，及附圖Ｅ部分8平方公尺磚瓦豬舍遷出，被告壬○○、己○○、丙○○、寅○○、丑○○、子○○、癸○○○
    、庚○○、丁○○、戊○○、卯○○、辛○○、酉○○○及
    巳○○○並應將上開建物拆除後，交還土地予原告及其他共
    有人，又被告主張就系爭土地與原告存有之租賃、買賣或有
    地上權，但被告未能提出確切之證據以為證明，原告均否認
    之，且被告縱能證明其等曾向系爭土地之共有人或前共有人
    承租土地，但其亦未能證明出租人已得全體共有人之同意而
    出租，故部分共有人私自出租之行為，對其他共有人全體亦
    不生效力等語。並聲明：如主文所示。
四、被告則以：
    被告辰○○稱：系爭土地雖為原告所有，惟伊係向被告壬○○租屋，每月租金新台幣6000元等語；被告壬○○辯稱：係
    其父林雞向訴外人許添丁承租系爭土地後建築房屋使用，伊
    基於繼承關係而繼續使用該地，並非無權占用；被告甲○○
    則稱：伊係自37年間起，即向訴外人鄭金水約定承租使用該
    地，近一甲子來，被告均依約繳付地租分別交予鄭金水、許
    添財、許林耳、許五郎、許文魁等人，此有租金收據影本為
    憑，其間多次修繕系爭土地上之房屋後使用至今，被告並依
    法繳納房屋稅，則依前開租約，被告甲○○就系爭土地存有
    合法使用權源，況依釋字第451號解釋文可知，被告已使用
    系爭土地50餘年，自已依時效取得系爭土地之地上權云云；
    被告午○○則稱：係其父向訴外人梁棗購買目前使用的房屋
    部分，然並未購買系爭土地，伊均有按時繳納租金予土地所
    有人許添財、許腰等人，是伊1人繼承其父之權利云云；己○○、庚○○稱：伊等之父曾說祖父有向別人租或買權利蓋
    系爭房子，但伊等現並未占用系爭土地，對系爭房屋之情況
    都不清楚云云。其等並均聲明：原告之訴駁回；訴訟費用由
    原告負擔。其餘被告均未於言詞辯論到場，亦未提出書狀作
    何聲明或陳述。
五、查系爭土地為原告與其他共有人許鈞程等人所共有，現為被
    告占有系爭土地如附圖所示Ａ1、Ａ2、Ｂ1、Ｂ2、Ｂ5、Ｂ7
    、Ｄ2、Ｅ、Ｆ、Ｆ1、Ｇ1及Ｇ2部分、蓋有建物使用等情，
    業據原告提出之土地登記謄本、地籍圖謄本及為證，且經本
    院勘驗現場，並囑託彰化縣彰化地政事務所派員會同兩造測
    量明確，製有勘驗筆錄及複丈成果圖附卷可稽，堪信為真實
    。雖被告分別抗辯係向系爭土地之原共有人或部分共有人或
    其他人承租或購買系爭土地，故其等使用系爭土地非無權占
    有等語，此為被原告所否認，除被告甲○○提出給付租金簽
    收簿為證外，其餘被告並未舉證以實其說。惟查，訴外人許
    添丁、許添財、許文魁、許五郎、許林耳等人固為系爭土地
    之前共有人或現共有人，然鄭金水、梁棗則非上開土地之所
    有權人，故被告甲○○、午○○辯稱其等係向鄭金水或梁棗
    等人承租或購買系爭土地、房屋，此對系爭土地之共有人而
    言，本無效力；又縱然系爭土地之前共有人許添丁等人曾將
    系爭土地出租給被告使用，然被告並未能舉證證明該租賃關
    係係得全體共有人同意或授權，此部分共有物出租之管理行
    為，依民法第820條第1項規定之意旨，對其他共有人而言，
    並不生拘束力，被告仍不得以之對抗其他共有；再者，「因
    時效完成而取得地上權或地上權登記請求權者，必須以行使
    地上權之意思而占有他人之土地為其成立要件之一」，且「
    因地上權取得時效完成而得主張時效利益，依民法第772 條
    準用第769條及第770條之規定，亦僅得請求登記為地上權人
    而已，並非即取得地上權，在其未依法登記為地上權人之前
    ，自不能本於地上權之法律關係，向土地所有人有所主張而
    認其非無權占有」，此最高法院著有89年度台上字第1370
    號判決可供參照，查本件被告甲○○係主張其是向系爭土地
    之前共有人或其他共有人承租土地以興建系爭建物，則依其
    所辯，甲○○並非以行使地上權之意思而占有系爭土地，此
    與得主張時效取得地上權之要件已有出入，況其於本件辯論
    終結前，亦未能依法完成地上權登記，依前揭最高法院判決
    要旨，其自不能本於地上權之法律關係，向原告主張其非無
    權占有。故被告前開所辯，均無足取，本院無從採信。
六、綜上，原告依共有人之物上請求權法律關係，請求被告午○○拆除占用如附圖所示編號Ａ1部分面積20平方公尺、編號
    Ａ2部分面積8平方公尺之水泥磚造平房；被告甲○○應將如
    附圖Ｂ1部分2平方公尺、Ｂ2部分面積77平方公尺、Ｂ5部分
    面積29平方公尺、Ｂ7部分面積17平方公尺之水泥磚造平房
    、Ｄ2部分面積1平方公尺之棚架、Ｆ部分面積1平方公尺及
    Ｆ1部分面積1平方公尺之水塔；被告辰○○應自如附圖Ｇ1
    部分面積12平方公尺、Ｇ2部分面積55平方公尺土地上建物
    即門牌彰化縣秀水鄉○○村○○街3號之水泥磚造平房，及
    附圖Ｅ部分8平方公尺磚瓦豬舍遷出，其餘被告壬○○等人
    應將上開建物拆除後，除被告辰○○外，並應將所占用之上
    開土地分別交還予原告及其他共有人，為有理由，應予准許
    ，爰判決如主文第一項、第二項及第三項所示。
七、本件事證已臻明確，兩造其餘主張陳述及所提之證據，經審
    酌後，認與判決結果不生影響，爰不另予論述，附此敘明。
八、訴訟費用負擔之依據：民事訴訟法第78條、第85條第1項但
    書。
中    華    民    國    97    年     3    月    31    日
                  民事第一庭    法  官  葛永輝
以上正本係照原本作成。
如對判決上訴，應於判決送達後20日內向本院提出上訴狀。
中    華    民    國    97    年     4    月    1     日
                                書記官  楊美芳


司法院資訊處製作；財團法人民間司法改革基金會備份。
